臺灣臺北地方法院刑事判決　　　　　　　　　　　　九十二年度易字第一○二八號
　　公　訴　人　臺灣臺北地方法院檢察署檢察官
　　被　　　告　甲○○　男　四.
　　選任辯護人　姜明遠律師
右列被告因傷害等案件，經檢察官聲請以簡易判決處刑（九十一年度偵字第二二五七
三號），經本院簡易庭受理後（九十二年度簡字第一六五○號），認為不宜以簡易判
決處刑，而簽移本院刑事普通庭依通常程序審理，本院判決如左：
    主  文
甲○○連續傷害人之身體，處有期徒刑陸月，如易科罰金，以參佰元折算壹日。
    事  實
一、甲○○於民國九十一年六月九日中午十二時二十分至三十分許，在台北市○○區
    ○○路七三號之指南宮停車場前，因以攝影機取證戊○○○、丁○○婆媳（其等
    被訴涉嫌傷害甲○○部分，業經本院判決無罪，嗣經台灣高等法院駁回上訴確定
    ）涉嫌在他人私有土地劃設停車格，要求觀光客購買香燭、金紙等祭祀用品之行
    為，遭戊○○○、丁○○阻擋，雙方發生爭執，甲○○竟基於傷害他人身體之概
    括犯意，先以手腳毆打丁○○倒地，致丁○○受有頭部外傷、右前臂、左大腿挫
    傷之傷害，並基於恐嚇之故意，出言對丁○○稱：「我今天一定要讓你死」等加
    害生命之言語，致丁○○心生畏懼而生危害於其安全；復再承前之傷害犯意，以
    徒手及用腳踹之方式，毆打上前勸阻之戊○○○，致戊○○○受有左背部瘀傷（
    十一公分乘四公分，起訴書誤載為右背部）、左前臂瘀傷（二十一公分乘六公分
    、二十一公分乘五公分，起訴書誤載為右前臂）、右大腿瘀傷（十三公分乘十四
    公分）、右小腿瘀傷（二十三公分乘八公分）、左小腳瘀傷（十二公分乘七公分
    ，起訴書漏載此部分）之傷害，嗣經人報警到場處理，而悉上情。
二、案經戊○○○、丁○○訴由台灣台北地方法院檢察署檢察官聲請簡易判決處刑，
    經本院簡易庭受理後，認為不宜以簡易判決處刑，而簽移本院刑事普通庭改依通
    常程序審理。
    理  由
一、訊據被告甲○○矢口否認對告訴人戊○○○、丁○○有何傷害及恐嚇犯行，辯稱
    ：當天是有與告訴人發生衝突，但衝突本身是戊○○○及丁○○動手打伊，丁○○用手打，戊○○○用雨傘戳，可是伊都沒有還手，伊也沒有恐嚇丁○○說要讓
    她死，告訴人之指訴及所提出之人證、書證，均與事實不符，並無積極證據證明
    被告犯罪云云。經查：
（一）被告於前揭時地傷害戊○○○、丁○○之事實，業據告訴人戊○○○、丁○○
      於警訊、偵查及審理中指訴歷歷，證人即事發當時在場之進香客辛○○亦於審
      理中結證述：「（問：你在九十一年六月九日中午時，有無見過被告毆打證人
      戊○○○及丁○○？）我那天剛好去拜拜，在中午十二點半至一點之間，走到
      證人店的外面時，看到被告與證人丁○○正在吵架，沒有多久被告就用手打證
      人丁○○，打沒有多久，看到旁邊有一位先生打電話要報警，我就看他報警我
      就沒有報警，之後我就騎車下山了。」「（問：你可否詳細敘述被告打證人丁○○的情形？）先是吵架，被告就先打丁○○的頭，丁○○用手去擋住頭，丁○○倒在地上，被告用腳去踹丁○○的腳，結果被告在踹丁○○的時候，戊○○○看到就下去維護丁○○，被告就繼續打戊○○○．．」（見本院九十二年
      八月十三日訊問筆錄）等情，並有戊○○○、丁○○馬偕紀念醫院甲種診斷證
      明書、急診病歷影本及受傷相片等附卷可稽；另被告與告訴人自九十一年六月
      九日上午九時三十分許起即因被告對告訴人攝影，互有不滿而發生爭吵，迄中
      午十二時許再爆發本件衝突，被告及告訴人嗣分別提出傷害告訴等情，亦有被
      告提出之錄影帶及本院九十二年十二月二日勘驗筆錄、台北市政府警察局勤務
      指揮中心受理各類案件紀錄單影本、台北市政府警察局文山第一分局指南派出
      所員警工作紀錄簿及偵訊談話筆錄，暨本院依職權調閱之台灣台北地方法院檢
      察署九十一年度偵字第一七二七一號、本院九十二年度易字第二七七號、台灣
      高等法院九十二年度上易字一九八八號刑事傷害案件全案卷宗可參。
（二）被告雖以告訴人係於九十一年六月十三日始向地檢署提出告訴、到場處理員警
      證稱告訴人未有明顯外傷、告訴人之指訴與證人辛○○之證詞均有不一及違背
      常理，質疑告訴人及證人所述不實，並爭執告訴人所提出之診斷證明書不能證
      明係被告所為，受傷相片亦與告訴人之指訴不符云云，然查告訴人均於九十一
      年六月九日下午三時許即至醫院急診部就醫，丁○○並於同月十日、十三日繼
      續在門診追蹤治療等情，有馬偕紀念醫院戊○○○、丁○○急診病歷影本及診
      斷證明書等件附卷可稽，告訴人二人於九十一年六月九日即受傷之事實，甚為
      明確，雖告訴人非於事發當日向到場處理之警方提出告訴，或係於被告先對其
      等提出告訴後才提出告訴，惟按告訴之提起，僅須告訴權人於告訴期間內以書
      狀或言詞向檢察官或司法警察官為之，即符合告訴之程式，此乃告訴權人之法
      定義務及權利，而告訴人於事發後四日即向檢察署提出告訴，亦無顯違常理之
      處，被告以之質疑告訴人之指訴不實，顯屬無據；又到場處理之員警己○○、
      癸○○雖曾於偵查中證稱當日未見告訴人有明顯外傷，惟證人己○○於偵查中
      另證稱當天在現場即有聽到告訴人稱被被告打，但是未出示受傷部位，只有說
      要告等語（見偵查卷九十一年十一月二十六日偵訊筆錄），而證人癸○○則於
      審理中證稱：「（問：當時告訴人二人是否有告知你她們受傷的部位？）沒有
      印象，我印象中她們哭著出去。」「（問：她們有無出示給你看受傷部位？）
      沒有，因為男女有別。」等語（見本院九十二年十月二十八日訊問筆錄），告
      訴人或因性別因素而僅向員警稱遭被告毆打，未出示受傷部位予員警觀看，惟
      無法遽認告訴人當日未受有傷害，或其等傷勢係事後加工而來；再告訴人及證
      人辛○○就被告與告訴人於九十一年六月九日中午發生爭執，被告先毆打丁○○倒地後，復毆打上前勸阻之戊○○○乙情，於本案警偵訊及審理中，暨於前
      述被告對告訴人提起之傷害他案中，所述始終一致，被告雖質疑告訴人就案發
      時在場客人之所在位置、被告是否係先打倒丁○○後再與客人說話、客人之人
      數及停車時間等節，及證人就案發後與告訴人再度接觸之日期、被告打戊○○○之部位及方式等，所述有所差異，惟人之記憶本易隨時間經過而模糊，告訴
      人及證人辛○○就被告質疑之上開細節部分，所述縱未完全一致，然尚不足推
      翻其等就被告犯行指述之可信性。另卷附告訴人急診病歷影本明載告訴人均於
      事發當日即九十一年六月九日下午三時許即至醫院急診部就醫，與被告自承於
      當日十二點十五分與告訴人發生衝突（見本院九十三年一月六日審理筆錄），
      時間甚為接近，而急診病歷內之人體圖表上所繪載告訴人受傷部位及面積之文
      字標示及圖示，亦與告訴人提出之受傷相片互核相符，告訴人提出醫院診斷證
      明書及受傷相片作為受被告傷害之證據，顯非無據。另依卷附告訴人戊○○○
      之急診病歷人體圖表之繪載，戊○○○受傷部位應係「『左』背部」、「『左
      』前臂」、右大腿、右小腿、左小腿，是本件告訴人診斷證明書上關於戊○○○病名「『右』前臂瘀傷」、檢察官聲請簡易判決處刑書關於「『右』背部」
      「『右』前臂」瘀傷之記載，顯均係誤載，又戊○○○診斷證明書及檢察官聲
      請簡易判決處刑書均漏載戊○○○受有「左小腳瘀傷十二公分乘七公分」之傷
      害，均併此敘明。
（三）至被告甲○○雖另舉證人壬○○○為證，辯稱係告訴人對伊傷害，伊始終未還
      手云云，然查證人壬○○○固於審理中結證稱：「（辯護人問：九十一年六月
      九日中午十二點十五分左右，妳人在何處？）我在我家三樓。」「（辯護人問
      ：當時妳在做何事？）我站在陽台向外看停車場。」「（辯護人問：妳當時有
      看到什麼？）我看到戊○○○及他媳婦打甲○○。」「（辯護人問：妳是否認
      識戊○○○及他媳婦及甲○○？）認識，我們是鄰居。」「（辯護人問：你看
      到何情形？）我看到戊○○○用雨傘打甲○○，他媳婦用手打甲○○，甲○○
      拿著攝影機，沒有還手，只是閃來閃去讓她們打。」等語，惟再質諸證人所見
      雙方衝突過程之詳細情形，證人壬○○○結證稱：「（檢察官問：妳站在陽台
      多久？）差不多十五分鐘。」「（檢察官問：他們最後是如何結束的？）警察
      最後有來，警察來時他們才結束，後來他們都到派出所去製作筆錄。」「（檢
      察官問：妳怎麼知道警察有叫他們去作筆錄？）因為我有從家裡下來到現場。
      」「（檢察官問：妳何時下來至停車場？）差不多十二點二十分至二十五分時
      。」「（檢察官問：妳剛才不是說妳從十二點十五分站在陽台看的？）對，我
      看完就下來了。」「（檢察官問：為何妳剛才說看了十五分鐘？）我沒有看那
      麼久。」「（檢察官問：妳看到多久？）是十二點十分或十五分他們在打架，
      我看到時就跟我老公說，我就到現場去了。」「（檢察官問：妳在陽台看了多
      久？）只有吵架哪一剎那。」「（問：妳是否只看到開頭？）對。」「（檢察
      官問：妳有無到現場？）有，但是他們就已經結束了。」「（檢察官問：妳從
      三樓如何到現場？）我就直接從三樓走到一樓。」「（檢察官問：妳是怎麼從
      三樓走到現場的？）因為三樓下來是二樓，二樓下來是一樓，我是從屋內的樓
      梯下來的。」「（檢察官問：妳從屋內下來的時間，妳就沒有看到他們是如何
      打的？）我沒有看到。」「（檢察官問：妳在三樓陽台看到他們多久？）大概
      二、三分鐘而已。」等語（均見本院九十二年九月九日訊問筆錄），證人壬○○○既證稱由其屋內三樓下樓至一樓現場之時間，未看到告訴人與被告衝突之
      過程，顯非全程目睹衝突經過，自不得以其證言遽認被告並未出手傷害告訴人
      ，被告以證人壬○○○之證言為據，辯稱並未對告訴人為任何犯罪行為，亦無
      可採。
（四）再本件前於偵查中業經檢察官將告訴人戊○○○、丁○○及被告送法務部調查
      局實施測謊鑑定等情，有台灣台北地方法院檢察署九十二年二月十三日乙○茂
      麗九十一偵二二五七三字第八一二○號函、法務部調查局九十二年三月二十六
      日調科參字第○九二○○○八五二二○號測謊報告書等件附卷可稽，按測謊之
      鑑定，倘鑑定人具備專業之知識技能，復事先獲得受測者之同意，所測試之問
      題及其方法又具專業可靠性時，該測謊結果，雖不能採為有罪判決之唯一證據
      ，但非無證據能力，仍得供裁判之佐證（最高法院九十一年度台上字第七五三
      八號裁判意旨參照），是測謊結果如具上開要件，依補強性法則，雖不得作為
      有罪判決之唯一證據，但非無證據能力，仍得供裁判之佐證，其證明力如何，
      事實審法院有自由判斷之職權。查本件鑑定單位法務部調查局乃具有專業鑑定
      儀器之機關，而鑑定人即調查員丙○○則目前為中華民國鑑識協會會員，具備
      測謊專業能力，前開施行測謊事先復徵得告訴人及被告之同意（見九十二年二
      月十一日偵訊筆錄），該測謊鑑驗通知書自有證據能力，而依上開測謊報告書
      測謊結果，認「一、甲○○稱：（一）當天渠沒有毆打丁○○；（二）渠沒有
      以言恐嚇丁○○。上述問題經測試均呈情緒波動反應，研判有說謊。二、丁○○稱：（一）當天甲○○有毆打渠；甲○○有推打戊○○○；（三）甲○○有
      以言恐嚇渠。上述問題經測試均無情緒波動反應，研判未說謊。三、戊○○○
      脊椎受傷疼痛，不良於行，不宜進行測謊。」等情，並經鑑定證人丙○○於審
      理中結證稱：「（辯護人問：如果今日只有甲○○一人到場，以他的圖形，你
      認為是否適宜作為判斷？）如果今天只有甲○○的圖形，而沒有丁○○的圖形
      作佐證的話，我不會作判斷，因為他的圖不是非常明確的圖，可能是因為受測
      人生理因素或其他因素影響。」「（辯護人問：沒有像正常圖形那樣明確的圖
      形，是否可以列作判讀的依據？）基本上不明確的圖形我們不做判斷，但是本
      案因為有相對人的測試結果來做相互映證，而且我們兩造的涉案問題沒有中間
      模糊地帶，亦即我承認在第一階段及第二階段甲○○膚電反應曲線有不甚明確
      的情形，但是他在涉案問題三及七的膚電反應相對於控制問題及無關問題的反
      應，仍然持續的居於高點。」、「（檢察官問：你們判斷受測人是否說謊有參
      酌相對人的圖譜，這樣是一個符合專業判斷的情形嗎？）因為相對人兩造的問
      題是是非的問題，沒有模糊的地帶，在這個情況之下，我們可以做相對印證，
      如果沒有任何模糊，我們不會作任何相互印證。」「（檢察官問：請整體說明
      ，為何你會認定丁○○的圖譜是一個正常有效的圖譜？）．．因為丁○○他每
      一個單一的問題所相對應的反應曲線都很明確，所以他是一個符合鑑判條件的
      有效圖形。」、「（辯護人問：本案中戊○○○也有去調查局作測謊，是否因
      為他當天先作第一次測謊圖出來，圖形呈現不明確或是無效圖形，你才判定他
      不適宜接受測謊，是否如此？）戊○○○當天是因為脊椎包著東西，不良於行
      ，因為他脊椎疼痛會影響到神經的傳導，會影響到測試，所以是明顯的不適合
      做測試。」等語，已詳述其對於告訴人丁○○、被告甲○○測謊結果之判斷依
      據，及當日為何未對戊○○○進行測謊之原因，上開測謊結果就本件被告對告
      訴人丁○○部分之犯罪事實認定，當具有相當之證明力，揆諸前揭人證、物證
      所示，參互印證，益證告訴人丁○○指訴被告有傷害及恐嚇犯行乙節，並非虛
      妄。
（五）綜上，本件被告甲○○傷害及恐嚇之犯行，事證明確，應依法論科。
二、核被告所為，係犯刑法第二百七十七條第一項之傷害罪及同法第三百零五條之恐
    嚇危害安全罪。其先後對告訴人丁○○、戊○○○兩次傷害犯行，時間緊接，方
    法相同，所犯係構成要件相同之罪，顯係基於概括犯意為之，應依連續犯之規定
    論以一罪，並依法加重其刑。被告所犯連續傷害及恐嚇罪間，有方法結果之牽連
    關係，應依刑法第五十五條之規定，從一重之連續傷害罪論處。爰審酌被告對告
    訴人婆媳二人犯傷害、恐嚇罪，犯後又一再飾詞圖卸，並無悔意，且迄今均未能
    達成和解，暨告訴人二人之傷勢狀況、被告犯罪之動機、目的、所受之刺激、手
    段、生活狀況、品行、智識程度等一切情狀，量處如主文所示之刑，並諭知易科
    罰金之折算標準。
據上論斷，應依刑事訴訟法第四百五十二條、第二百九十九條第一項前段，刑法第五
十六條、第二百七十七條第一項、第三百零五條、第五十五條、第四十一條第一項前
段，罰金罰鍰提高標準條例第一條前段、第二條，判決如主文。
本案經檢察官庚○○到庭執行職務。
中　　　華　　　民　　　國　　九十三  　年　　　一 　 月　  　三十　  　日
                                      臺灣臺北地方法院刑事第八庭
                                        審判長法  官  吳  淑  惠
                                              法  官  陳  德  民
                                              法  官  孫  曉  青
右正本證明與原本無異。
如不服本判決應於送達後十日內向本院提出上訴狀。
                                              書記官  劉      綺
中　　　華　　　民　　　國　　九十三  　年　　　一 　 月　  　三十　  　日
附錄本案論罪科刑法條全文
中華民國刑法第二百七十七條
(普通傷害罪)
傷害人之身體或健康者，處三年以下有期徒刑、拘役或一千元以下罰金。
犯前項之罪因而致人於死者，處無期徒刑或七年以上有期徒刑；致重傷者
，處三年以上十年以下有期徒刑。
中華民國刑法第三百零五條
(恐嚇危害安全罪)
以加害生命、身體、自由、名譽、財產之事，恐嚇他人致生危害於安全者
，處二年以下有期徒刑、拘役或三百元以下罰金。
